臺灣新竹地方法院刑事判決
110年度易字第845號
公  訴  人  臺灣新竹地方檢察署檢察官
被      告  曾柏翔


上列被告因違反電子遊戲場業管理條例等案件，經檢察官聲請簡
易判決處刑（110年度偵字第4086號），本院認不應以簡易判決
處刑（110年度竹北簡字第266號），改依通常程序審理，判決如
下：
    主    文
曾柏翔犯電子遊戲場業管理條例第二十二條之非法營業罪，處拘
役肆拾日，如易科罰金，以新臺幣壹仟元折算壹日。
    事    實
一、曾柏翔於民國109年年底，在新竹縣○○市○○路0段000○0號「
    老夫子選物販賣機」店內，向該店場主劉卷隴承租擺設於該
    址、機臺編號「9」原經評鑑為非屬電子遊戲機之選物販賣
    機Ⅱ代（TOY STORY）機具1臺(下稱本案選物販賣機)後，其
    明知未依電子遊戲場業管理條例之規定領有電子遊戲場業營
    業級別證者，不得經營電子遊戲場業，竟基於未經許可經營
    電子遊戲場業之犯意，於110年2月間某日，擅自在本案選物
    販賣機內放置裝有8顆骰子之透明塑膠盒供不特定玩家抓取
    ，並以骰子點數兌換商品之方式自該日起至110年2月16日15
    時30分許為警查獲止插電營業，已與原評鑑通過非屬電子遊
    戲機之機具有別，核係未經評鑑之電子遊戲機，其玩法為：
    不特定人於投入新臺幣(下同)10元硬幣1枚後，即可操作搖
    桿及取物按鈕控制機械手臂抓取機臺內裝有前揭骰子之透明
    塑膠盒1次，再依擲落8顆骰子所呈現之狀態，對照其於機臺
    上所張貼公告之說明即可計算獲得之點數，並錄影透過通訊
    軟體LINE傳送予曾柏翔，即得向曾柏翔依點數換取商品，以
    此方式非法經營電子遊戲場業。嗣於110年2月16日15時30分
    許，為警在上址查獲本案選物販賣機，始悉上情。
二、案經新竹縣政府警察局竹北分局報告臺灣新竹地方檢察署檢
    察官偵查起訴。
    理    由
壹、程序部分：
一、按被告以外之人，於審判外之言詞或書面陳述，除法律有規
    定者外，不得作為證據。被告以外之人於審判外之陳述，雖
    不符同法第159條之1至之4之規定，而經當事人於審判程序
    同意作為證據，法院審酌該言詞陳述或書面陳述作成時之情
    況，認為適當者，亦得為證據；又當事人、代理人或辯護人
    於法院調查證據時，知有第159條第1項不得作為證據之情形
    ，而未於言詞辯論終結前聲明異議者，視為有前項之同意，
    刑事訴訟法第159條第1項、第159條之5定有明文。查本件被
    告以外之人於審判外之言詞或書面陳述屬傳聞證據部分，檢
    察官、被告於本院準備程序中並未爭執證據能力，且迄於言
    詞辯論終結前亦未聲明異議，復本院認其作成之情形並無不
    當情形，經審酌後認為適當，均應認於本案有證據能力。
二、至於卷內所存經本院引用為證據之非供述證據部分，與本件
    待證事實間均具有關連性，且無證據證明係公務員違背法定
    程序所取得，依刑事訴訟法第158條之4之反面解釋，自有證
    據能力。 　　
貳、實體部分：
一、認定犯罪事實所憑之證據及理由：
(一)訊據被告曾柏翔固坦承於上揭時地向劉卷隴承租本案選物販
    賣機，並在其內放置裝有8顆骰子之透明塑膠盒等情，惟矢
    口否認犯行，辯稱：當時非營業狀態，稽查時那盒子是我藏
    在下面，根本夾不到云云。
(二)經查，被告於109年年底，在新竹縣○○市○○路0段000○0號「
    老夫子選物販賣機」店內，向該店場主劉卷隴承租擺設於該
    址、機臺編號「9」原經評鑑為非屬電子遊戲機之選物販賣
    機Ⅱ代（TOY STORY）機具1臺，嗣於110年2月間某日，在其
    內放置裝有8顆骰子之透明塑膠盒等事實，業據被告於警詢
    、偵查、本院調查訊問、準備程序時自承在卷（偵卷第7至1
    1、39至40頁反面、本院竹北簡卷第31至34頁、本院易卷第2
    1、37至38頁），並有現場查獲照片6張（偵卷第25至27頁）
    、新竹縣政府警察竹北分局110年2月16日之扣押筆錄暨扣押
    物品目錄表、贓物代保管單（偵卷第16至20頁）等件在卷可
    佐，是此部分事實，首堪認定。
(三)本案選物販賣機機臺上張貼有內容「中獎請立即錄影及時鐘
    傳LINE告知，詳細說明請參考下方 5同-200點 6同-400點 7
    同-1500點 8同-6000點……‧疊著/疊豆不算(例：正面疊著/其
    他顆疊著/斜疊著/骰面斜著)‧錄影需清晰拍到代夾物內容(
    全8顆)及時鐘‧10點可換1麥香」之說明，有放大照片附卷可
    參(本院易卷第63頁)，與機臺內之擺設物品即內含8顆骰子
    之透明塑膠盒相符，應屬本案選物販賣機於查獲當時之遊戲
    說明無訛，依此說明，堪信本案選物販賣機之玩法為投入10
    元硬幣1枚後，即可操作搖桿及取物按鈕控制機械手臂抓取
    機臺內裝有前揭骰子之透明塑膠盒1次，再依擲落8顆骰子所
    呈現之數字，對照上開張貼之說明，即擲出5顆相同點數骰
    子可得200點，以此類推，計算獲得之點數，以換取商品，
    此核與被告於警詢中自承：就是若夾取代夾物後，累積該骰
    子點數後，達到我張貼的遊戲規則點數後，可換取陳列機臺
    上方商品等語(偵卷第9頁反面)相符。又上開說明下方張貼
    字條載明被告使用之「0000000000」行動電話門號，註明「
    LINE同上」之訊息，以供玩家以上開說明把玩機臺中獎後錄
    影聯繫被告甚明。
(四)被告以上詞置辯。查被告於警詢中稱：含有骰子的塑膠盒為
    代夾物，即為商品，代夾物可換取日本進口洗衣球，機臺上
    張貼的說明意思是若夾取代夾物後，累積該骰子點數後，達
    到我張貼的遊戲規則點數後，可換取陳列機臺上方商品，那
    是先前的玩法，但未撕除說明，我忘記何時更改玩法，機臺
    放置擋板、骰子是裝飾用，警察查緝時機台未處於營業狀態
    中，檯面受損商品無法夾取等語(偵卷第9至11頁)；於偵查
    中改稱：夾子根本無法抓取該透明盒，因為我的商品已經賣
    完，那是我藏在下面的裝飾，本件機臺就是在非經營的情況
    ，因為爪子根本抓不到東西，機臺雖然有通電，但是爪子根
    本抓不到東西，等於是完售的狀態，「5同200點」、「6同4
    00點」、「7同1500點」、「8同6000點」是我張貼的，但我
    裡面沒有所謂幾同幾同的東西，我不知道點數如何累積及紀
    錄，可以兌換的商品就是上面陳列的商品等語(偵卷第39頁
    反面至40頁)；於本院調查訊問時復改稱：因為過年不營業
    ，我把珍珠板撥起來，把透明壓克力盒放置在下方，處於不
    營業狀態，我不知道機臺上張貼的說明是何意思，當初跟別
    人何租那台，就張貼在那邊等語(本院竹北簡卷第32至33頁)
    ，被告對於機臺上之說明係何人張貼、代表之意思為何、機
    臺未營業之原因等情，前後所辯迥異，已無從遽信。況若本
    案選物販賣機玩法為夾取含有骰子之塑膠盒，可換取洗衣球
    ，何以現場未見得供兌換之洗衣球、亦未見相關說明？玩家
    如何得知夾取塑膠盒後可換取洗衣球？倘若累積骰子點數換
    取商品之玩法係之前玩法，被告何以未撕除說明？若不撕除
    說明豈非徒增與玩家間糾紛？又倘機臺受損無法夾取商品，
    被告為付錢承租之人，何以甘受損失未向出租人反應維修？
    又被告於警詢、偵查、本院調查訊問時均自承：機臺當時有
    插電，客人可以投幣，爪子會動等語(偵卷第9、40頁、本院
    竹北簡卷第31頁)，此情實與營業中並無差異，尚不得以因
    為透明塑膠盒於查獲時之位置恰巧在板子下方、爪子無法抓
    取之處，即謂當時機臺未在營業中，被告空言辯稱當時未營
    業云云，核與現場客觀情狀不符，況由本案選物販賣機現場
    照片觀之，機臺內置物空間所架設之黑色板子與底部有足夠
    空間令透明塑膠盒滾入，極有可能係因玩家把玩機臺，而令
    透明塑膠盒滾入板子下方，最根本者，若被告不欲營業，大
    可將機臺電源關閉即可，何以捨此不為？凡此種種，均與常
    情相違，被告前揭所辯，無從採信。
(五)綜上所述，被告所辯要無可採。本案事證明確，被告本案犯
    行，堪以認定，應依法論科。
二、論罪科刑：
(一)選物販賣機（俗稱夾娃娃機）如係提供消費者利用電力及機
    器手臂抓取物品之遊樂機具，與對價取物方式無涉時，因其
    是否提供物品，係取決於消費者之技術及熟練程度，則屬電
    子遊戲機；又選物販賣機之設計若不符選物付費方式直接取
    得陳列販售商品之買賣方式，亦屬電子遊戲機。換言之，選
    物販賣機之一般概念係為對價取物方式，其應符合物品價值
    與售價相當之一般消費原則，且無涉射倖性。市面上最常見
    「選物販賣機」之玩法為「投入10元硬幣可夾取1次，累積
    投至物品售價後保證取物」，依之前評鑑認其具有「保證取
    物」原則而將其評鑑結果為「非屬電子遊戲機」，可於一般
    場所擺放營業。惟嗣後於實務上發現常因業者設定較高的保
    證取物金額，誘使玩家產生「以小博大」之投機心態，故自
    97年起上開玩法之「選物販賣機」皆被評鑑為「益智類電子
    遊戲機」，僅得於領有電子遊戲場業營業級別證之場所營業
    ，而影響業者申請評鑑之意願，直接以未經評鑑機具或假借
    業經評鑑為非屬電子遊戲機之名義於市面上營業。經濟部為
    解決上開現象，爰於107年5月15日邀集各界共同研商訂定「
    夾娃娃機」得評鑑為「非屬電子遊戲機」之評鑑參考標準，
    並據以提供電子遊戲機評鑑委員會作為夾娃娃機之評鑑參考
    （經濟部107年10月31日經商字第10702057660號函可資參照
    ）。茲依經濟部107年6月13日經商字第10702412670號函有
    關夾娃娃機之評鑑分類參考標準略以：「1、具有保證取物
    功能，該保證取物金額原則不得超過新臺幣790元。2、提供
    商品之市場價值，不得少於保證取物金額之百分之70。3、
    提供商品之內容必須明確，且其內容及價值不得有不確定性
    （例如：不得為紅包袋、骰子點數換商品、摸彩券、刮刮樂
    等）。夾娃娃機倘不符合其說明書所載之上述要求者，即可
    認其與原評鑑通過之非屬電子遊戲機有別，應為未經評鑑之
    電子遊戲機，其擺放營業者，即違反電子遊戲場業管理條例
    第15條規定，應依同條例第22條規定辦理。」是以認定「選
    物販賣機」是否非屬於電子遊戲機，主管機關審核標準並非
    僅取決於該機臺是否具有「保證取物功能之電子設定」乙項
    ，而是具體綜合考量以該電子機臺營業之經營者，實際營運
    使用該電子機臺之情形為斷，當業者違背上述相關要件，形
    同不當變更主管機關原先所核准之經營方式，使該電子機臺
    喪失其本為選物販賣機所應有之核心特性時，應認該機臺屬
    於電子遊戲機。查被告在本案選物販賣機內擺放內含骰子之
    透明塑膠盒，以骰子點數換商品，有違上述規定，是核被告
    所為，係犯違反電子遊戲場業管理條例第15條之規定而涉犯
    同條例第22條之非法經營電子遊戲場業罪。被告自110年2月
    間某日起至同年月16日15時30分許經警查獲之期間內，以上
    開方式非法經營電子遊戲場業，應論以集合犯。
(二)爰以行為人之責任為基礎，審酌被告未依規定領有電子遊戲
    場業營業級別證，即擅自經營電子遊戲場，妨害行政機關對
    於電子遊戲場業之管理，殊值譴責，又犯後否認犯行，未見
    知錯悔改之意，兼衡被告犯罪動機、目的、手段、素行、智
    識程度、經濟狀況等一切情狀，量處如主文所示之刑，並諭
    知易科罰金之折算標準，以資懲儆。
三、不予沒收之說明：
　　扣案本案選物販賣機固為供本案犯罪所用之物，惟係被告向
    他人承租，非被告所有。此外，依卷內資料尚無積極證據足
    認被告確已因此舉實際獲得任何犯罪所得，依「罪證有疑，
    利於被告」原則，無從認定被告有何犯罪所得，爰均不予宣
    告沒收。
四、不另為無罪之諭知部分：
　　至聲請意旨另以：被告上開所為亦涉犯刑法第266條第1項前
    段之賭博罪嫌。然本案未查獲任何賭客，尚不能證明被告確
    有以本案選物販賣機與玩家對賭之犯行。惟因此部分與經本
    院論罪部分具有想像競合犯之裁判上一罪關係，爰不另為無
    罪之諭知。
據上論斷，應依刑事訴訟法第452 條、第299 條第1 項前段，判
決如主文。
本案經檢察官沈郁智聲請簡易判決處刑，檢察官林李嘉到庭執行
職務。
中　　華　　民　　國　　111  　年　　9　　月　　21　　日
                  刑事第三庭    法　官  黃怡文
以上正本證明與原本無異。
如不服本判決應於收受本判決後20日內向本院提出上訴書狀，上
訴書狀應敘述具體理由。上訴書狀未敘述上訴理由者，應於上訴
期間屆滿後20日內補提理由書狀於本院(均須按他造當事人之人
數附繕本 )「切勿逕送上級法院」。 
中　　華　　民　　國　　111 　年　　9 　　月　　21　　日
                                書記官  謝沛真
附錄本案論罪科刑法條
電子遊戲場業管理條例第15條
未依本條例規定領有電子遊戲場業營業級別證者，不得經營電子
遊戲場業。
電子遊戲場業管理條例第22條
違反第十五條規定者，處行為人一年以下有期徒刑、拘役或科或
併科新臺幣五十萬元以上二百五十萬元以下罰金。